臺灣高等法院高雄分院刑事判決　　　　　九十三年度上訴字第八五四號
　　上　訴　人
　　即　被　告　丙○○
　　指定辯護人　本院公設辯護人　乙○○
右上訴人因違反毒品危害防制條例案件，不服臺灣高雄地方法院九十二年度訴字第二
二八五號中華民國九十三年六月二十五日第一審判決（起訴案號：臺灣高雄地方法院
檢察署九十二年度偵字第一五五三六號），提起上訴，本院判決如左：
      主      文
原判決關於丙○○部分撤銷。
丙○○販賣第三級毒品，處有期徒刑陸年陸月。扣案之第三級毒品愷他命玖包（驗前
總毛重四一八二‧二０公克，驗後總淨重四一三五‧五二公克）、液態第三級毒品愷
他命壹桶（淨重四二四‧五四公克、空瓶重五０‧六六公克）、電熱盤貳組、延長線
壹條、真空罐、烤箱鐵盤、塑膠容器各壹個及曾裝置液態愷他命之空塑膠桶壹個，均
沒收。
      事      實
一、丙○○明知愷他命（Ｋｅｔａｍｉｎｅ）業經行政院衛生署公告為第三級毒品，
    不得販賣、製造，竟基於製造販賣營利之意思，於民國（下同）九十二年七月二
    十五日二十三許，在高雄市○○路上之「ＮＯ  ６」ＰＵＢ內，以新臺幣（下同
    ）四十八萬元之價金，向姓名年籍均不詳綽號「阿華」之成年男子購買容量約為
    一萬ＣＣ含有第三級毒品愷他命成分之溶液二桶（四十萬元），及其他非為衛生
    署公告之毒品而為調配第三級毒品愷他命使用之Ａｃｅｔａｍｉｎｏｐｈｅｎ（
    屬解熱、鎮痛劑）、Ｄｉｐｈｅｎｙｌｈｙｄｒａｍｉｎｅ（屬抗組織胺類的抗
    過敏藥）、Ｐｒｏｃａｉｎ（屬局部麻醉劑）、Ｄｅｘｔｒｏｍｅｔｈｏｒｐｈ
    ａｎ（屬ｃｏｄｅｉｎｅ的類似物）等藥劑（共八萬元），丙○○於販入後，為
    將上開溶液加工製造成愷他命粉末，以利出售，旋即前往臺南某地區之小北百貨
    購買能將該溶液製造成粉末狀之電熱盤二組、延長線一條、真空罐、烤箱鐵盤、
    塑膠容器各一個，再於同年月二十六日某時許，至台南縣永康市○○路二八○巷
    十四號其友人處拿取由不知情之黃瑞祥（業經原審判決無罪確定）所承租位於台
    南市○區○○路二四七號租屋處之鑰匙，其後，即將上開二桶愷他命溶液、藥劑
    及器具等物品攜往前開租屋處，陸續以前開電熱盤等器具將該含有愷他命成分之
    溶液，並添加上開Ａｃｅｔａｍｉｎｏｐｈｅｎ等藥劑，製造成粉末狀之第三級
    毒品愷他命九包，欲伺機販賣予不特定人牟利。嗣行政院海岸巡防署台南市機動
    查緝隊接獲線報查知上情後，乃於九十二年七月二十七日十一時三十分許，會同
    該署岸巡五二大隊、台南市警察局第三分局、刑事警察局偵一隊一組，在台南縣
    永康市○○路二八○巷十號前之統帥停車場內，見丙○○手持一袋疑似裝有第三
    級毒品愷他命之塑膠袋，與不知情之黃瑞祥同行，遂上前盤查，當場扣得其所有
    裝於該塑膠袋內之前開第三級毒品愷他命九包（驗前總毛重四一八二‧二０公克
    ，驗後總淨重四一三五‧五二公克），並於同日十二時三十分許，經丙○○與不
    知情之黃瑞祥之同意，而循線前往上開台南市○區○○路二四七號之租屋處取出
    上開其所有電熱盤二組、延長線一條、真空罐、烤箱鐵盤、塑膠容器各一個、摻
    有Ｐｒｏｃａｉｎ成分（法務部調查局函文誤載為Ｐｒｏｃａｉｎ「ｅ」，見原
    審卷卷一八一頁）尚未蒸發乾燥成粉末狀之液態之愷他命一桶（淨重四二四‧五
    四公克，空瓶重五０‧六六公克）及曾裝置液態愷他命之空塑膠桶一個。
二、案經行政院海岸巡防署台南市機動查緝隊、台南市警察局第三分局移送臺灣高雄
    地方法院檢察署檢察官偵查起訴。
      理      由
一、訊據上訴人即被告丙○○矢口否認有前開販賣、製造第三級毒品愷他命之犯行，
    辯稱：是一位綽號叫「阿哲」之人欠伊六十萬元之賭債，伊去向他討錢，他沒有
    錢還，他就拿二桶含有第三級毒品愷他命成分的溶液給伊作擔保，而在為警查獲
    前一甲晚上，「阿哲」請人前往東興路二四七號之租屋處，將該含有第三級毒品
    愷他命成分的溶液以上開器具製成粉末狀之愷他命，其後，為擔保該債務，伊即
    與「阿哲」約定待「阿哲」有錢還債時，再將該愷他命取回，而為警查獲當時係
    伊要將該袋愷他命帶回家中藏放，至於會在警訊、偵查初訊及原審聲押庭會坦承
    製造毒品，係因不想扯出阿哲，連累黃瑞祥，並無販賣及製造愷他命之情事云云
    。
二、惟查前開事實，業據上訴人即被告丙○○於警訊及偵查中、原審聲押庭時供承不
    諱（見警卷第四頁背面、第五頁正面、偵查卷第十二、十三頁、原審九十二年聲
    字第四三八號聲卷第四頁），核與同案被告黃瑞祥於警訊、偵查中及原審所
    供本案遭警查獲之經過，及警方查扣被告所有之愷他命九包、液態愷他命一桶及
    製造愷他命器具等情節大致相符，並有卷附台南市警察局第三分局搜索扣押筆錄
    二紙、台南市機動查緝隊扣押物品目錄表、台南市警察局第三分局搜索經過及結
    果陳報書各一紙、照片二十三幀，扣案之上開第三級毒品愷他命九包、電熱盤二
    組、延長線一條、真空罐、烤箱鐵盤、塑膠容器各一個、摻有Ｐｒｏｃａｉｎ成
    分尚未蒸發乾燥成粉末狀之液態之愷他命一桶及曾裝置液態愷他命之塑膠桶一個
    可資佐證。再扣案之九包白色粉末及一桶液體，經分別送鑑定結果，確均含有第
    三級毒品愷他命成分無訛（該九包粉未狀愷他命驗前總毛重四一八二‧二０公克
    ，驗後總淨重四一三五‧五二公克；該桶液態愷他命淨重四二四‧五四公克，空
    瓶重五０‧六六公克），分別有內政部警政刑事警察局九十二年八月二十一日刑
    鑑字第○九二○一四四一七一號鑑定通知書（九十二年度偵字第一五五三六偵查
    卷第四五頁）、高雄醫學大學附設大學中和紀念醫院九十二年九月二日編號00
    00－000檢驗報告（同上偵查卷第五三頁）、法務部調查局九十三年四月十
    五日調科壹字第○九三六二四一三三四○號函各一紙在卷可稽（原審卷第第一八
    一頁），足見被告上開自白與事實相符，自得採為認定被告犯罪之證據。
三、又查被告於警訊供稱：我於九十二年七月廿五日廿三時許，在高雄市○○路上之
    「ＮＯ  ６」ＰＵＢ內，向綽號「阿華」成年男子購買兩桶Ｋ水一萬ＣＣ，價錢
    四十萬元，配方藥劑八萬元，總計四十八萬元，製造成Ｋ他命後，約可獲利十六
    萬元左右等語（警卷第四頁背面、第五頁正面），於偵查中又供稱：扣案之Ｋ他
    命是我的，係向綽號「阿華」以四十八萬元購買的，在台南市○○路二四七號二
    樓警方查獲的地方製造扣案之Ｋ他命。扣案之物品都是我的，製造Ｋ他命準備找
    買主，找到買主再談價錢。製造Ｋ他命只有我自己一人等語（偵查卷第十二、十
    三頁）。於原審聲押庭又供稱：我把Ｋ他命的Ｋ水燒乾，然後混合配方製成Ｋ他
    命的粉末，我買入Ｋ水，將其製成Ｋ他命就是準備要販售的。而Ｋ水混合配方就
    是要增加重用的，因為這是要賣給人家的，這樣Ｋ他命的成份也比較薄等語（見
    原審九十二年聲字第四三八號卷第四頁）。核被告於前開警訊、偵查中及原審
    所供情節大致相符，並未有何歧異或矛盾之處，且審之當時警方、檢察官或聲押
    時承審法官詢問之問題或係其所為之回答皆係非常明確，並未有任何令人產生誤
    解之可能，被告應無誤認之可能，佐以被告於原審及本院審理時並未有提及遭刑
    求或其他不正方法取供之情況，是被告於前開警訊、偵查中及原審聲押庭之供述
    ，顯係出於自由意志，自可採為認定被告犯罪之證據。據上以觀之，足見被告購
    入液態愷他命之時，即有將其製成愷他命粉末販賣營利之意圖，至為明確。而被
    告於製造愷他命粉末時，混入前開藥劑配方，目的在稀釋愷他命之成份，增加愷
    他命粉末重量，以供販售牟利，其有製造愷他命之犯行甚明。綜上所述，被告所
    辯各情，顯係事後卸責之詞，不足採信。本件事證明確，被告之犯行，堪以認定
    。
四、查愷他命係毒品危害防制條例第二條第二項第三款所稱之第三級毒品，被告基於
    販賣營利之意思，販入上開液態愷他命及藥劑配方，將其製造成愷他命粉末欲轉
    售圖利，雖尚未賣出即遭警查獲，其販賣行為應屬既遂（最高法院二十五年非字
    第一二三號判例參照）。核被告所為，係犯毒品危害防制條例第四條第三項之販
    賣第三級毒品罪及同條項之製造第三級毒品罪（毒品危害防制條雖於九十二年七
    月九日修正公布，且自九十三年一月九日施行，然就該條例第四條有關製造、販
    賣第三級毒品之罪名及法定刑度，修正前後規定無任何變更，並無刑法第二條第
    一項有關行為後法律有變更，自無比較新舊法之情形，併此明）。公訴人認被
    告購入愷他命溶液，加工成粉末後尚未販賣部分之行為，係犯同條例第五條第三
    項之意圖販賣而持有第三級毒品罪，惟愷他命溶液，亦屬第三級毒品，被告意圖
    營利而販入，即屬販賣既遂，起訴法條尚有未洽，惟起訴之基本事實同一，本院
    自得變更檢察官之起訴法條，予以審判。又被告所犯製造第三級毒品及販賣第三
    級毒品二罪間，有方法結果之牽連關係，應依牽連犯之規定，從情節較重之販賣
    第三級毒品罪處斷。
五、原審予以被告論科，固非無見，惟查(一)被告所為係涉犯販賣第三級毒品及製造第
    三級毒品二罪，理由已如前述，而原判決認被告僅成立販賣第三級毒品罪，不成
    立製造第三級毒品罪，即有適用法則不當之違失。(二)本件扣案之愷他命九包、液
    態愷他命一桶，係屬第三級毒品，且為被告所有，並為供被告犯罪（販賣第三級
    毒品罪）所用之物，應依毒品危害防制條例第十九條第一項宣告沒收之，而原判
    決竟依同條例第十八條第一項前段規定宣告沒收銷燬，自有未合。被告上訴意旨
    ，仍執前詞，否認犯罪，固無足取，然原審此部分判決既有上述可議，自應由本
    院將原審此部分判決撤銷改判。審酌被告為謀取暴利，而販賣、製造第三級毒品
    愷他命，情節非輕，犯後翻異前供否認犯行，態度非佳，惟尚未賣出毒品即遭警
    查獲，並未造成實害等一切情狀，仍量處如主文第二項所示之刑，以資懲儆。扣
    案之愷他命粉末九包（驗後總淨重四一三五‧五二公克）、液態愷他命一桶（淨
    重四二四‧五四公克，空瓶重五０‧六六公克）係第三級毒品，已如前述，與扣
    案之電熱盤二組、延長線一條、真空罐、烤箱鐵盤、塑膠容器各一個及前曾裝置
    液態愷他命之塑膠桶一個，均為被告所有之物，已經其供明在卷，且為被告供本
    件販賣、製造第三級毒品罪所用之物，均應依毒品危害防制條例第十九條第一項
    之規定沒收。再扣案ＮＯＫＩＡ廠牌八二五○型式之手機一支及門號00000
    00000號之ＳＩＭ卡一片，雖為被告丙○○所有，惟尚無證據證明與本件販
    賣第三級毒品之犯行有關，不予宣告沒收。至鑑驗耗用之第三級毒品愷他命部分
    ，既已滅失不存在，自無宣告沒收之必要，併此明。
據上論斷，應依刑事訴訟法第三百六十九條第一項前段、第三百六十四條、第二百九
十九條第一項前段，第三百條、毒品危害防制條例第四條第三項、第十九條第一項，
刑法第十一條、第五十五條，判決如主文。
本案經檢察官彭南雄到庭執行職務。
中    華    民    國     九十三     年      十        月      二十八    日
                              臺灣高等法院高雄分院刑事第三庭
                                  審判長法官  周賢銳
                                        法官  黃建榮
                                        法官  謝宏宗
右正本證明與原本無異。
如不服本判決應於收受本判決後十日內向本院提出上訴書狀，其未述上訴理由者，
並得於提起上訴後十日內向本院補提理由書狀（均須按他造當事人之人數附繕本)「
切勿逕送上級法院」。
                                      書記官  賴梅琴
中    華    民    國     九十三     年      十一      月        一      日
附錄：本判決論罪科刑法條：
毒品危害防制條例第四條第三項
製造、運輸、販賣第三級毒品者，處五年以上有期徒刑，得併科新臺幣五百萬元以下
罰金。
                                                                        Ｑ
